臺灣高等法院臺中分院民事裁定　　　　　100年度抗字第433號
抗　告　人　莊文柱
相　對　人　法務部行政執行署彰化行政執行處
法定代理人　洪志明
抗告人因與相對人間聲請管收事件，對於中華民國100年9月16日
台灣彰化地方法院100年度聲管字第7號所為裁定提起抗告，本院
裁定如下：
    主  文
抗告駁回。
抗告程序費用由抗告人負擔。
    理  由
一、本件抗告人與相對人間聲請管收行政執行事件，原法院認抗
    告人有行政執行法第17條第6項第1款及第3款之事由，而准
    予裁定管收，抗告人不服，提起抗告，其抗告意旨略以：抗
    告人現為南投市之低收入戶，於南投縣名間鄉松柏嶺以經營
    小吃店維生，配偶身體健康狀況不佳，無工作能力，家中之
    生計均由抗告人一人負擔，抗告人工作所得僅足夠支付水電
    飲食等日常開銷及供給子女教育費用，現因抗告人遭管收，
    一家之生計即有難以維持之虞，原裁定未審酌此情，竟為管
    收裁定，顯違反行政執行法第21條第1款之規定。又原裁定
    係以相對人所提抗告人就應供執行之財產有隱匿或處分之情
    事，認具有管收之原因而予以管收，惟查相對人所認抗告人
    曾投資豪山貨運股份有限公司，事後處分該出資額屬應供執
    行之財產有隱匿或處分之情形；然豪山貨運股份有限公司係
    抗告人之家族企業，主要經營者為抗告人之兄，抗告人於該
    公司僅係掛名負責人，故抗告人不甚瞭解該出資額之轉讓。
    抗告人於民國95年間生意失敗後即無力償債，現所有之財產
    亦僅剩坐落南投市○○○段930建號之建物，惟該建物亦遭
    相對人查封拍賣，抗告人投資豪山貨運有限公司係過去之事
    由，顯然違背管收制度之目的，而有違誤，爰請求廢棄原裁
    定云云。
二、按公法上金錢給付義務執行事件之管收，以促使義務人或其
    他依法得管收之人自動履行義務為目的，為兼顧義務人或其
    他依法得管收之人一家生計，行政執行法第21條第1款固規
    定：「義務人或其他依法得管收之人有下列情形之一者，不
    得管收；其情形發生管收後者，行政執行處應以書面通知管
    收所停止管收：1、因管收而其一家生計有難以維持之虞者
    。」惟如義務人或其他依法得管收之人雖被管收，但另有其
    他人負擔其一家生計，或其他情形足認未影響其一家生計者
    ，尚難認因其被管收而其一家生計難以維持，而得停止管收
    。本件抗告人主張家中之生計由抗告人一人負擔，現因抗告
    人遭管收，一家生計有難以維持之虞云云，惟查抗告人有子
    女三名，其中長男莊浚銘及長女莊珮琪均已成年，有謀生能
    力，此有戶籍謄本附卷可稽，況且抗告人亦自承長子莊浚銘
    甫退伍，自行工作，自給自足，因此尚難認為抗告人因被管
    收，將導致其一家生計有難以維持之虞，而有須停止管收之
    情形。
三、抗告人另抗辯抗告人現為低收入戶，顯無履行之能力即履行
    之可能，相對人以過去之事由制裁抗告人，顯然違背管收制
    度之目的云云。經查：抗告人於86年間違反營業稅法等，相
    對人於89年11月30日起陸續移送執行，在此期間，抗告人曾
    投資豪山貨運股份有限公司之新台幣（下同）250萬元股份
    於94年7月26日轉讓並於94年8月15日變更登記於莊翔倫名下
    ；投資裕斌交通股份有限公司之40萬元股份於94年7月26日
    轉讓並於94年8月15日變更登記予王倖予；抗告人尚有嘉昇
    土木包工業等投資；且抗告人所有南投市○○○路271號房
    屋於92年10月21日經假扣押債權人中華商業銀行聲請台灣南
    投地方法院以92年度執全忠字第489號假扣押，但於95年4月
    6日，假扣押債權人具狀表示已全數清償該筆假扣押債權30
    萬元而撤回假扣押執行，此有執行案卷影本所附公司變更登
    記事項卡、台灣中小企業銀行南投分行函、92年度執全忠字
    第489號假扣押影卷等為證，足證本件強制執行自89年11月
    30日起即已進行迄今，抗告人在此期間既有轉讓投資之價金
    收入，亦有清償普通債權之事實，卻未未繳納稅捐，顯有履
    行義務之可能而故不履行及就應供強制執行之財產有處分之
    情事，抗告人辯稱相對人以過去之事由制裁抗告人，為不足
    採。
四、抗告人另抗辯豪山貨運股份有限公司係抗告人之家族企業，
    主要經營者為抗告人之兄，抗告人僅係掛名負責人云云，惟
    查抗告人在94年7月26日之前既為豪山貨運股份有限公司之
    負責人，對課稅期間之資金流向應知之甚明，其經相對人多
    次通知繳納稅款卻故意規避不予理會；相對人亦曾多次核發
    執行命令扣押抗告人之存款等收入，相對人僅受償3334元，
    有各次執行命令附於彰化執行處執行案卷可參。相對人已盡
    其可能執行，抗告人復有前述行政執行法第17條第6項第1款
    、第3款所定管收事由，則本件除拘提、管收抗告人外，已
    無其他執行方法足以達到執行目的，管收抗告人並未逾達成
    執行目的之必要限度，符合行政執行法第3條規定之比例原
    則，原裁定予以准許，尚無不合。從而，抗告意旨仍執陳詞
    ，指摘原裁定不當，求予廢棄，為無理由，應予駁回。
五、據上論結，本件抗告為無理由，爰裁定如主文。
中    華    民    國   100    年    10    月    6     日
                民事第七庭    審判長法  官  饒鴻鵬
                                    法  官  陳毓秀
                                    法  官  李平勳
以上正本係照原本作成。
再為抗告應以適用法規顯有錯誤為理由。
如提起再抗告者應於裁定送達後10日內向本院提出抗告理由狀（
須按照他造人數附具繕本）並繳納抗告裁判費新臺幣1,000元，
同時委任律師或具有律師資格之關係人為代理人。
                                    書記官  劉恒宏
中    華    民    國   100    年    10    月    6     日
                                                      Ｓ